【裁判字號】    97,上訴,5293
【裁判日期】    971231
【裁判案由】    違反廢棄物清理法
【裁判全文】
臺灣高等法院刑事判決                97年度上訴字第5293號
上  訴  人  臺灣桃園地方法院檢察署檢察官
被      告  甲○○
            乙○○
前列二人共同
選任辯護人  劉上銘律師
            陳鄭權律師
被      告  丙○○
                      號
上列上訴人因被告等違反廢棄物清理法案件，不服臺灣桃園地方
法院97年度訴字第607號，中華民國97年10月1日第一審判決（起
訴案號：臺灣桃園地方法院檢察署96年度偵字第12122號），提
起上訴，本院判決如下：
    主  文
上訴駁回。
    理  由
一、公訴意旨略以：被告丙○○與甲○○、乙○○均明知從事廢
    棄物清除、處理業務，應先向直轄市、縣（市）主管機關或
    中央主管機關委託之機關申請核發公民營廢棄物清除處理機
    構許可文件後，始得為之；另未經主管機關許可，不得提供
    土地回填及堆置廢棄物。被告劉建勳竟於民國96年4月26日
    委託被告甲○○在桃園縣平鎮市○○○段地號166號土地（
    下稱系爭土地）進行整地工程時，與在現場受僱駕駛怪手之
    被告乙○○，共同提供上開土地，供姓名年籍不詳，未依相
    關環保或營建規定處理營建混合廢棄物之砂石車司機，將所
    裝載內含營造工程拆除時所產生之磚、瓦、石塊、塑膠水管
    、帆布、木條等營建廢棄物，傾倒在上開土地上而為終端掩
    埋之處理。因認被告3人涉犯廢棄物清理法第46條第3款、第
    4款罪嫌等語。
二、按犯罪事實應依證據認定之，無證據不得認定其犯罪事實。
    不能證明被告犯罪者，應諭知無罪之判決。刑事訴訟法第
    154條第2項、第301條第1項分別定有明文。次按刑事訴訟法
    上所謂定犯罪事實之證據，係指足以認定被告確有犯罪行為
    之積極證據而言，該項證據自須適合於被告犯罪事實之認定
    ，始得作為斷罪之資料，而認定不利於被告之事實，須依積
    極證據，苟積極證據不足為不利於被告事實之認定時，即應
    為有利於被告之認定，更不必有何有利之證據，最高法院29
    年上字第3105號、30年上字第816號分別著有判例可資參照
    。又按事實之認定，應憑證據，如未能發現相當證據，或證
    據不足以證明，自不能以推測或擬制之方法，以為裁判基礎
    ，最高法院40年台上字第86號著有判例可資參照。又刑事訴
    訟法第161條已於91年2月8日修正公布，其第1項規定：檢察
    官就被告犯罪事實，應負舉證責任，並指出證明之方法。因
    此，檢察官對於起訴之犯罪事實，應負提出證據及說服之實
    質舉證責任。倘其所提出之證據，不足為被告有罪之積極證
    明，或其指出證明之方法，無從說服法院以形成被告有罪之
    心證，基於無罪推定之原則，自應為被告無罪判決之諭知。
    亦有最高法院92年台上字第128號判例要旨足參。所謂認定
    犯罪事實之證據，係指足以認定被告確有犯罪行為之積極證
    據而言，如未發現相當證據，或證據不足以證明，自不能以
    推測或擬制之方法，以為裁判基礎。且刑事訴訟上證明之資
    料，無論其為直接證據或間接證據，均須達於通常一般人均
    不致於有所懷疑，而得確信其為真實之程度，始得據為有罪
    之認定，若其關於被告是否犯罪之證明未能達此程度，而有
    合理性懷疑之存在，致使無從形成有罪之確信，根據「罪證
    有疑，利於被告」之證據法則，即不得遽為不利被告之認定
    ，其以情況證據（即間接證據）斷罪時，尤須基於該證據在
    直接關係上所可證明之他項情況事實，本乎推理作用足以確
    證被告有罪，方為合法，不得徒憑主觀上之推想，將一般經
    驗上有利被告之其他合理情況逕予排除，此觀諸最高法院76
    年台上字第4986號、32年度上字67號判例意旨亦甚明顯。
三、按傳聞法則之重要理論依據，在於傳聞證據未經當事人之反
    對詰問予以核實，乃予排斥，惟若當事人已放棄對原供述人
    之反對詰問權，於法院審判時表明同意該等傳聞證據可作為
    證據，基於證據資料愈豐富，愈有助於真實發現之理念，並
    貫徹刑事訴訟法修法加重當事人進行主義之精神，確認當事
    人對於證據能力有處分權之制度，傳聞證據經當事人同意做
    為證據，法院認為適當者，亦得為證據。另當事人於調查證
    據時，對於傳聞證據表示「沒有意見」，而未於言詞辯論終
    結前聲明異議，應視為已有將該等傳聞證據採為證據之同意
    ，此刑事訴訟法第159條之5定有明文。本案被告、辯護人於
    本院審理程序中已表示對卷內人證、書證、物證之證據能力
    均無意見，本院審理時，被告、辯護人對被告以外之人於審
    判外之陳述之證據能力並未表示意見，迄本院言詞辯論終結
    前，被告、辯護人亦未爭執本案證據之證據能力，依刑事訴
    訟法第159條之5第2項之規定，應視為被告、辯護人已同意
    本案相關之傳聞證據均可做為證據，本院斟酌本案卷內之證
    據並非非法取得，亦無證明力明顯過低之情形，且經本院於
    審判期日依法進行證據之調查、辯論，被告於訴訟上之程序
    權，已受保障，前揭各該證據，均得採為證據。
四、訊之被告丙○○、乙○○及甲○○均堅決否認有何違反廢棄
    物清理法之犯行，被告丙○○辯稱：伊是要將系爭土地上貨
    櫃賣給被告甲○○，案發當天被告甲○○要去吊貨櫃，始會
    僱用被告乙○○前往系爭土地將怪手駛離現場，伊不知當天
    發生何事等語；被告甲○○辯稱：伊是向被告丙○○購買貨
    櫃，當天是要去吊貨櫃，並要求被告乙○○去將怪手駛離系
    爭土地等語；被告乙○○則以：伊是依被告甲○○之指示前
    往系爭土地，將怪手駛離現場，甫將怪手駛出時為警查獲等
    語置辯。被告甲○○及乙○○之辯護人辯稱：證人許源所述
    可證明被告甲○○、乙○○對於系爭土地並無任何管理、使
    用權，故被告甲○○、乙○○二人確無提供土地供他人傾倒
    廢棄物之事實；另被告丙○○及證人張震園所述可證本案事
    發當天被告甲○○之挖土機之所以在現場，只是因為貨櫃買
    賣，而被告乙○○在現場亦是因為貨櫃買賣，始前往系爭土
    地駛離怪手，加之現場警員查獲時亦無在現場查獲被告二人
    甲○○、乙○○正在清理廢棄物，可知被告二人甲○○、乙○○確實無違反廢棄物清理法等語。
五、公訴人認被告丙○○、乙○○及甲○○三人涉有上揭犯行，
    無非係以被告乙○○、丙○○於偵查中之供述、被告甲○○
    於警詢及偵查中之供述、證人即麒瑞營造有限公司負責人許
    源、宋屋派出所警員王慶立、呂文祥、另案廢棄物清理法被
    告何柏宏於警詢及偵查中之證述、桃園縣政府環境保護局環
    境稽查工作紀錄表及桃園縣平鎮地政事務所土地複丈成果圖
    與現場照片、土地所有權狀等資料為其憑據。
六、經查：
（一）坐落於桃園縣平鎮市○○○段地號166號土地為許文才等
      多人共有，被告丙○○、甲○○及乙○○三人均非系爭土
      地之共有人，有卷附系爭土地之土地謄本可資佐證，案外
      人許源就坐落於系爭土地上之桃園縣平鎮市雙連里78之6
      號之鐵皮屋與系爭土地共有人程祖逖訂有租賃契約，租賃
      期限自95年4月19日至98年5月20日止。96年4月26日桃園
      縣政府警察局平鎮分局宋屋派出所員警王慶立、呂文祥接
      獲民眾陳情稱系爭土地有傾倒廢棄物之情事，會同桃園縣
      環保局稽查人員於同日20時40分許趕抵至系爭土地，發現
      系爭土地在許源所承租之鐵皮屋旁有遭人傾倒廢棄物之情
      形，並當場查獲被告乙○○正將怪手駛離現場等情，有房
      屋租賃契約、現場照片、桃園縣政府環境保護局環境稽查
      工作紀錄表等件在卷可按，上揭廢棄物傾倒地點位於系爭
      土地上，傾倒面積達943平方公尺一節，已經桃園縣平鎮
      市地政事務所人員現場測量屬實，並有桃園縣平鎮地政事
      務所96年8月28日平地測字第0960200269號函附土地複丈
      成果圖可憑，此部分事實固堪認定。
（二）惟依證人即麒瑞營造有限公司負責人許源於警詢及原審97
      年8月13日審理時均證稱：伊在桃園縣平鎮市雙連里78之6
      號經營營造管道工程，公司名稱為麒瑞營造有限公司，伊
      是負責人，該處是我們的工廠，為一個鐵皮屋，入口處有
      做一個簡易的鐵門，96年4月26日一周前，伊有聽一個師
      父跟伊說有卡車進出我們公司，但是伊沒有親自看到，在
      伊的認知住在附近丙○○應該是系爭土地之共有人，丙○○曾跟伊弟弟提他會到我們工廠後面整地，他要從我們公
      司的簡易鐵門出入，要我們不要上鎖，伊那時就沒有鎖門
      ，後來伊聽師父說卡車進出情形，想說可能是丙○○要整
      地。伊工廠很多人可以進出，只要有人說要進出，我們就
      會讓他們進出。我們設置鐵門只是怕晚上有人進去拿走我
      們的東西。本案查獲前，伊回工廠的半路有看到拖車從我
      們工廠的簡易鐵門出去，指揮者為兩名年輕人，伊沒問他
      們兩人為何在該處，但是伊工廠的師父有說那兩名年輕人
      說他們在整地，伊沒有看過在庭的另二位被告甲○○、乙○○，直到警方查獲本案，帶伊至現場時，伊才知道伊所
      承租鐵皮屋後方，遭人傾倒廢棄物之情形等語（見臺灣桃
      園地方法院檢察署檢察官96年度偵字第12122號卷第25頁
      、原審卷第39頁至第48頁）。由上引證人許源之證述，足
      見證人許源並未親身見聞被告丙○○有提供系爭土地供他
      人傾倒廢棄物或被告三人有何清除、處理廢棄物之事實，
      證人許源上揭證述於法僅能證明被告丙○○於系爭土地上
      有整地，並要求證人許源不要鎖門，且有車輛進出之情事
      ，然於車輛進出中證人許源並未見到被告丙○○有在現場
      ，亦無法確認進出之車輛係供被告丙○○整地所用，更無
      從確定前開車輛何者係載運廢棄物之車輛，況證人許源亦
      證述系爭土地很多人都能進出，益難證明系爭土地進出之
      車輛與被告丙○○有關，縱使有部分車輛進出係為被告丙○○所僱用，然此部分所載運之物品係整地所用之物品抑
      或係本案遭人傾倒之廢棄物，亦無法確定。況證人許源亦
      證稱從未見過被告甲○○及乙○○，是無從自證人許源之
      證述認定被告三人有提供土地與他人回填、堆置廢棄物及
      清除、處理廢棄物之事實，至為明顯。是證人許源之證述
      ，於法尚非被告等本案被訴犯行之適合證明。
（三）又證人何柏宏於原審97年9月10日審理時具結證稱：伊從
      事廢五金買賣，有自己的貨車，96年5月2日伊有傾倒一車
      朋友工廠營業結束後，拆除裝潢所留下木材、塑膠籃、磚
      塊廢棄物。伊於前一天問周圍的朋友，剛好問到被告丙○○是否有人可以處理，被告丙○○說他有朋友可以處理，
      被告丙○○跟伊說整車傾倒一次費用是新台幣8000元，96
      年5月2日下午3、4點，伊就與被告丙○○，約在被告丙○○他家那裡，伊將車子開到被告丙○○他家時，被告丙○○請他的朋友帶伊到系爭土地傾倒廢棄物，並將傾倒廢棄
      物的費用交給那位朋友。本件（指96年5月2日被查獲之該
      次）被查獲之前，伊並無駕駛大貨車或聽聞大貨車駕駛的
      同業說系爭地點可以傾倒廢棄物，為警查獲前1、2個月，
      被告丙○○曾問過伊有無朋友需要處理廢棄物，當時是說
      砂石、土石類等語（見原審卷第91頁至第100頁）。顯見
      證人何柏宏之證詞，係證述96年5月2日當天被查獲之情形
      ，與本案係發生於96年4月26日違反廢棄物清理法之犯行
      尚無關涉，縱認96年5月2日當天確係被告丙○○告知證人
      何柏宏前往系爭地點傾倒廢棄物，並告知傾倒之費用為何
      ，惟此於法僅能證明被告丙○○於96年5月2日當天可能涉
      有違反廢棄物清理法之事實，於法尚不得以此即遽認被告
      等於96年4月26日時，由被告丙○○有提供土地供他人傾
      倒廢棄物。再依證人何柏宏於原審審理時具結證稱：伊不
      認識乙○○、甲○○，96年5月2日當天在系爭土地傾倒廢
      棄物時亦沒有看過被告甲○○、乙○○等語在卷（見原審
      卷第94頁）。是證人何柏宏之上揭證詞，於法亦非被告等
      本案被訴犯行之證明。
（四）再查，證人即桃園縣平鎮分局宋屋派出所員警呂文祥及王
      慶立於偵查中均證稱：96年4月26日是他們兩人是接獲楊
      梅分局幼獅派出所通報有民眾陳情在系爭土地有傾倒廢棄
      物之情形，而一起前往在現場查獲，到場時被告乙○○已
      經用怪手整地完畢，當時現場沒有看到傾倒廢棄物之卡車
      等語（見上開偵卷第157頁）。是證人呂文祥及王慶立到
      系爭土地時，並未親自見聞被告張榮均、丙○○或乙○○
      有在現場清除或處理廢棄物之情節；另證人王慶立及呂文
      祥固均證稱有人報案稱被告甲○○、丙○○在現場傾倒廢
      棄物云云，惟依卷附資料可知，96年4月26日查獲時，只
      有被告乙○○正要駕駛怪手離開現場，於法自不得獨執被
      告乙○○正要駕駛怪手離開之事實一節，遽以推論被告三
      人涉有本件犯行。是證人呂文祥及王慶立之證述亦不適合
      於被告等本案被訴犯行之證明。
（五）另證人張震園於97年9月10日於原審審理時具結證稱：96
      年4月26日下午2點多伊有載運挖土機（即怪手）前往系爭
      土地，因被告甲○○告訴伊要吊貨櫃，所以要伊載運挖土
      機到系爭土地。系爭土地路進去有一個鐵門，門右手邊有
      一個貨櫃，裡面有一堆土，因為怕挖土機擋住人家的出入
      且被告甲○○說要吊貨櫃，所以伊將挖土機放在貨櫃的後
      面，放下後就離開。當天晚上7時許，伊有接獲被告甲○○電話要伊再將挖土機載回來，伊乃於當晚10點再去該處
      載運挖土機載到楊梅幼獅工業區甲○○指定的地點。當天
      晚上去載挖土機時，貨櫃一樣放在伊原先去時看到的放置
      地點，但是那個貨櫃有動過的痕跡，挖土機上面沒有痕跡
      等語（見原審卷第101頁至第108頁）。參酌證人張震園證
      述會記得當天載運挖土機至系爭土地，係因於載運後幾日
      被告甲○○告知遭查獲情形，且96年間渠僅於96年4月26
      日當天先後到過系爭土地2次，復參以證人張震園所述系
      爭土地之環境及放置貨櫃地點均與證人許源於原審審理時
      所繪製現場圖之情形相符（見原審卷第51頁、第102頁）
      ，足見證人張震園確於案發當日係因被告甲○○告知欲吊
      貨櫃，始將挖土機運至現場，且系爭土地現場確有貨櫃置
      放之情節，要無疑義。上開情節並與被告丙○○、甲○○
      供稱買賣貨櫃，及被告乙○○供述應被告甲○○之要求方
      前往現場吊貨櫃之辯解相符。是被告三人上揭所辯，尚非
      子虛。證人張震園此部分證述於法自亦不適合於被告等本
      案被訴犯行之證明。
七、綜上所述，檢察官所舉提之證據於法並不適合於被告三人於
    96年4月26日有提供土地與他人傾倒廢棄物或清除、處理廢
    棄物之犯嫌之證明；此外，復查無其他積極證據足認被告三
    人有公訴人所指之犯行，於法自不得逕以廢棄物清理法第46
    條第1項第3、4款之罪相繩。
八、原審因以不能證明被告等本案犯罪，而為被告等均無罪之諭
    知，於法核無違誤。公訴檢察官上訴意旨，除就已經原審詳
    予論述之證據之證明力再事爭執外，並未另行積極舉提具體
    事證，以供本院調查，其執此上訴意旨，任意指摘原判決不
    當，求予撤銷改判，為無理由，應予駁回。雖台灣高等法院
    檢察署檢察官97年11月25日具聲請書請求調查證據，惟查該
    聲請書除敘明調查之事項4項外，並未具體指出其證據方法
    為何，依上引最高法院92年台上字第128號判例要旨，此部
    分依法仍應認檢察官之舉證尚有未足，附此敘明。
據上論斷，應依刑事訴訟法第368條，判決如主文。
本案經檢察官王金聰到庭執行職務。
中    華    民    國    97    年    12    月    31    日
                  刑事第二十庭審判長法  官  楊貴雄
                                    法  官  高愈杰
                                    法  官  林銓正
以上正本證明與原本無異。
檢察官如不服本判決，應於收受送達後10日內向本院提出上訴書
狀，其未敘述上訴之理由者並得於提起上訴後10日內向本院補提
理由書（均須按他造當事人之人數附繕本）「切勿逕送上級法院
」。
                                    書記官  陳玲憶
中    華    民    國    97    年    12    月    31    日


司法院資訊處製作；財團法人民間司法改革基金會備份。
